臺灣臺北地方法院刑事判決
110年度審訴字第1602號
第1776號
公  訴  人  臺灣臺北地方檢察署檢察官
被      告  胡益榮


            郭哲瑋



上列被告因詐欺案件，經檢察官提起公訴（110年度偵字第21849
號）及追加起訴（110年度偵字第28564號），被告於準備程序中
就被訴事實為有罪之陳述，經本院告以簡式審判程序之旨，並聽
取當事人之意見後，裁定改行簡式審判程序，並判決如下：
    主  文
壹、主刑部分
一、胡益榮犯如附表二所示之罪，各處如附表二「罪名及宣告刑
    」欄所示之刑。應執行有期徒刑壹年參月。
二、郭哲瑋犯如附表二所示之罪，各處如附表二「罪名及宣告刑
    」欄所示之刑。應執行有期徒刑壹年參月。
貳、沒收部分
　　郭哲瑋未扣案之犯罪所得新臺幣參仟元沒收，於全部或一部
    不能沒收或不宜執行沒收時，追徵其價額。
    事  實
一、胡益榮、郭哲瑋於民國110年5月間某時，加入由「建勳」、
    「阿翔」、「阿庭」等真實姓名年籍不詳之三人以上所組成
    、以實施詐術為手段、具有持續性、牟利性及結構性之詐欺
    集團，胡益榮負責監視取款車手，郭哲瑋則擔任取款車手（
    被告胡益榮所涉參與犯罪組織之首次犯行，先繫屬於本院11
    0年度審訴字第1765號案件，尚未審結；被告郭哲瑋所涉參
    與犯罪組織之首次犯行，先繫屬於臺灣桃園地方法院110年
    度訴字第949號案件，尚未審結）。其等共同意圖為自己不
    法之所有，基於三人以上共同詐欺取財及隱匿特定犯罪所得
    去向之洗錢之犯意聯絡，先由不詳集團成員於如附表一所示
    時間，以如附表一所示手段，詐騙附表一「告訴人/被害人
    」欄所示之人，致其等陷於錯誤而依指示匯款（人別、詐騙
    方式及時間、匯款時間及金額、匯款帳戶均詳如附表一所載
    ），再由胡益榮依不詳成員「建勳」之指揮，由胡益榮指示
    郭哲瑋取得如附表一「匯款帳戶」欄所示人頭帳戶之提款卡
    及密碼後，推由郭哲瑋持提款卡提領前揭詐得款項，胡益榮
    則在旁監視其提領狀況，「阿翔」亦在旁監視胡益榮及郭哲
    瑋，嗣郭哲瑋領得贓款後，即上繳予胡益榮，再由胡益榮依
    集團成員「阿庭」之指示，至指定地點上繳款項予不詳成員
    ，胡益榮及郭哲瑋並於上繳款項前各拿取新臺幣（下同）2,
    000元、3,000元做為當日報酬。
二、案經蔡嘉駿、蕭勢加、廖銘政訴由臺北市政府警察局文山第
    二分局報請臺灣臺北地方檢察署檢察官偵查後起訴。
    理  由
壹、證據能力部分：
    本案據以認定事實之供述證據，公訴人及被告郭哲瑋、胡益
    榮（下稱被告2人）於本院言詞辯論終結前均未爭執其證據
    能力，經審酌該等證據之取得並無違法，且與本案待證事實
    具有關聯性，依刑事訴訟法第159條之5之規定，自有證據能
    力；至非供述證據部分，與本案事實具自然關聯性，且非公
    務員違背法定程序所取得，依同法第158條之4規定反面解釋
    ，亦具證據能力。
貳、實體部分：
一、認定事實所憑之證據及理由： 
　㈠上揭事實，業據被告2人於本院審理時坦承不諱（見本院110
    年度審訴字第1602號卷【下稱審訴字1602卷】第59頁），核
    與證人即各被害人於偵查之證述情節相符（證人人別及卷證
    出處詳見附表一），且有附表一「證據」欄所示之證據存卷
    可憑（證據名稱及卷證出處詳見附表一），足認被告2人上
    開任意性自白確與事實相符，堪以採信。
　㈡查被告郭哲瑋提領詐騙所得贓款後，上繳予被告胡益榮，被
    告胡益榮復上繳予不詳成員而層層轉交，致款項之流向去向
    不明而無從追查，客觀上已製造該詐欺犯罪所得金流斷點，
    達成隱匿犯罪所得之效果，妨礙該詐欺集團犯罪之偵查，自
    構成洗錢防制法第2條第2款「掩飾或隱匿特定犯罪所得之本
    質、來源、去向、所在、所有權、處分權或其他權益者」之
    洗錢行為甚明。
　㈢本案事證明確，被告犯行堪以認定，應予依法論科。　
二、論罪科刑：
　㈠法律適用：
　　核被告2人所為，均係犯刑法第339條之4第1項第2款之三人
    以上共同詐欺取財罪、洗錢防制法第14條第1項之洗錢罪。
    起訴書及追加起訴書犯罪事實欄雖未敘及被告2人洗錢犯行
    部分，然此部分與起訴論罪部分，具有裁判上一罪關係，依
    審判不可分原則，乃為起訴效力所及，被告2人亦已就該部
    分犯行經本院告知後為認罪之陳述（見審訴字1602卷第58至
    59頁），本院自得併予審理。
　㈡共犯及罪數關係：
　⒈被告2人及本案詐騙集團成員就上開犯行間，係在合同意思範
    圍內，各自分擔犯罪行為之一部，並相互利用他人之行為，
    以達遂行詐欺取財及洗錢等目的，有犯意聯絡及行為分擔，
    應論以共同正犯。
　⒉被告2人各以一行為同時觸犯三人以上共同詐欺取財罪及洗錢
    罪，屬想像競合犯，應依刑法第55條規定，分別均從一重之
    三人以上共同詐欺取財罪處斷。被告2人就各被害人所為三
    人以上共同詐欺取財犯行，侵害之財產法益不同，且犯意各
    別，行為互殊，應予分論併罰。
　㈢刑之減輕事由：
    按想像競合犯之處斷刑，本質上係「刑之合併」。其所謂從
    一重處斷，乃將想像競合犯組成之評價上數罪，合併為科刑
    一罪，其所對應之刑罰，亦合併其評價上數罪之數法定刑，
    而為一個處斷刑。易言之，想像競合犯侵害數法益者皆成立
    犯罪，論罪時必須輕、重罪併舉論述，同時宣告所犯各罪名
    ，包括各罪有無加重、減免其刑之情形，亦應說明論列，量
    刑時併衡酌輕罪部分量刑事由，評價始為充足，然後依刑法
    第55條前段規定「從一重處斷」，非謂對於其餘各罪可置而
    不論。因此，法院決定處斷刑時，雖以其中最重罪名之法定
    刑，做為裁量之準據，惟於裁量其輕重時，仍應將輕罪合併
    評價在內，原判決對於被告於偵、審自白各犯行，何以未可
    適用洗錢防制法第16條第2項之規定就所犯同法第14條第1 
    項之洗錢罪部分減輕其刑，僅泛言被告已從一重之刑法第33
    9條之4第1項第2款之罪處斷，無從適用前述規定減刑，於法
    自有未合（最高法院108年度台上字第4405、4408號判決意
    旨參照）。查被告2人於本院審理中就洗錢犯行自白犯罪，
    縱已從一重之加重詐欺罪處斷，依前說明，仍應依洗錢防制
    法第16條第2項之規定，減輕其刑。
　㈣量刑審酌：
　　爰以行為人責任為基礎，審酌被告2人不循正途獲取財物，
    竟擔任本案詐欺集團提款車手、監視提款車手之工作，使被
    害人受有財產損害，並危害財產交易安全，實屬不該，惟念
    被告2人犯後坦認犯行，且於本案中非居於詐欺犯罪主導地
    位，並與其中3名被害人調解成立，被告胡益榮則已開始依
    約分期賠償中，有本院調解筆錄及公務電話紀錄可佐（見審
    訴字1602卷第71至72、89頁、審訴字1776卷第51至52、65頁
    ），態度尚佳，兼衡各被害人被詐欺之金額、被告胡益榮於
    本院審理時自陳高中肄業之智識程度、現於○○○工作、離婚
    、須扶養子女之生活狀況；被告郭哲瑋於本院審理時自陳高
    中畢業之智識程度、現職○○○○人員、離婚、須扶養父母及子
    女等生活狀況（見審訴字1602卷第68頁），暨其等犯罪動機
    、目的及手段等一切情狀，各量處如主文所示之刑，另考量
    被告2人所為上揭犯行手法近似、相隔時間非長、所侵害法
    益之同質性高、數罪對法益侵害之加重效應較低等不法及罪
    責程度，定其應執行如主文所示之刑。
三、沒收之說明：
　　被告胡益榮、郭哲瑋因本案犯罪所獲之實際報酬各為2,000 
    元、3,000元，業據其等於本院自承無誤（見審訴字1602卷
    第59、67頁），核屬其等之犯罪所得，然被告胡益榮事後業
    已賠償告訴人蔡嘉駿2,500元，業如前述，雖難認係犯罪所
    得合法發還告訴人，然實際上既已填補告訴人部分損害，且
    已逾其本案實際報酬，如再予沒收或追徵，將有過苛之虞，
    爰依刑法第38條之2第2項之規定，不予宣告沒收。至被告郭
    哲瑋部分，既未實際賠償，自應依同法第38條之1第1項前段
    及同條第3項之規定，宣告沒收，於全部或一部不能沒收或
    不宜執行沒收時，追徵其價額。另審酌被告2人本案犯行僅
    係負責取款及監視取款之角色，並非主謀者，其等陳稱款項
    均已上繳予不詳成員，已如前述，且衡諸目前司法實務查獲
    之案件，詐欺集團之取款車手及監視取款者對於所提領之贓
    款並無何處分權限，是被告2人對本案未扣案之贓款不予宣
    告沒收。
據上論斷，應依刑事訴訟法第273條之1第1項、第299條第1項前
段（依法院辦理刑事訴訟案件應行注意事項第159點，判決書據
上論結部分，得僅引用應適用之程序法條），判決如主文。
本案經檢察官陳建宏提起公訴，檢察官黃耀賢到庭執行職務。
中　　華　　民　　國　　110 　年　　12　　月　　27　　日
　　　　　　　　　刑事第二十庭  法　官  賴鵬年　
以上正本證明與原本無異。 
如不服本判決應於收受送達後20日內向本院提出上訴書狀，並應
敘述具體理由；其未敘述上訴理由者，應於上訴期間屆滿後20日
內向本院補提理由書（均須按他造當事人之人數附繕本）「切勿
逕送上級法院」。告訴人或被害人如對於本判決不服者，應具備
理由請求檢察官上訴，其上訴期間之計算係以檢察官收受判決正
本之日期為準。 
                                 書記官　萬可欣
中　　華　　民　　國　　110 　年　　12　　月　　27　　日
附錄本案論罪科刑法條：
中華民國刑法第339條之4
犯第339條詐欺罪而有下列情形之一者，處1年以上7年以下有期
徒刑，得併科1百萬元以下罰金：
一、冒用政府機關或公務員名義犯之。
二、三人以上共同犯之。
三、以廣播電視、電子通訊、網際網路或其他媒體等傳播工具，
    對公眾散布而犯之。
前項之未遂犯罰之。
洗錢防制法第14條
有第二條各款所列洗錢行為者，處7年以下有期徒刑，併科新臺
幣5百萬元以下罰金。
前項之未遂犯罰之。
前二項情形，不得科以超過其特定犯罪所定最重本刑之刑。
附表一：
編號 被害人/告訴人 詐騙方式及時間 匯款時間 匯款金額 匯款帳戶 提款時間、地點及金額 證據 1 林珮臻 於110年5月2日下午2時33分前某時許，致電林珮臻並佯稱：其乃網路賣場人員，因系統設定錯誤，是林珮臻須依指示操作匯款以取消錯誤扣款云云。 110年5月2日下午2時33分許、34分許、40分許 2萬9,985元、2萬9,123元、2萬9,985元（共計8萬9,093元） 郵局帳號00000000000000號帳戶 於110年5月2日下午2時42分許及43分許，在臺北市○○區○○○路0段000號景美郵局自動櫃員機由被告郭哲瑋分次提領6萬元、5萬9,000元，共11萬9,000元  ⒈證人林佩臻警詢時之證述（見臺灣臺北地方檢察署110年度偵字第21849號卷【下稱偵字21849卷】第75至81頁） ⒉左列帳戶交易明細（見偵字21849卷第259頁） ⒊被害人ATM交易明細影本（見偵字21849卷第93至95頁） ⒋ATM錄影畫面擷圖影像（見偵字21849卷第27頁） ⒌監視器畫面影像截圖（見偵字21849卷第27至54頁） 2 蔡嘉駿 於110年5月2日下午2時33分前某時許，致電蔡嘉駿並佯稱：其乃「CHECK2CHECK」購物平台客服人員，因人員作業疏失導致蔡嘉駿會員資料出現錯誤，是蔡嘉駿須依指示操作匯款以取消錯誤扣款云云 110年5月2日下午2時33分許 2萬9,989元   ⒈證人蔡嘉駿警詢時之證述（見偵字21849卷第113至125頁） ⒉左列帳戶交易明細（見偵字21849卷第259頁） ⒊告訴人轉帳交易紀錄（見偵字21849卷第141頁） ⒋ATM錄影畫面擷圖影像（見偵字21849卷第27頁） ⒌監視器畫面影像截圖（見偵字21849卷第27至54頁） 3 蕭勢加 於110年5月2日晚間7時12分前某時許，致電蕭勢加並佯稱：其乃「CHECK2CHECK」購物平台客服人員，因人員作業疏失導致蕭勢加會員資料出現錯誤，是蕭勢加須依指示操作匯款以取消錯誤扣款云云 110年5月2日晚間7時12分許、同日時18分許 4萬9,989元、4萬9,989元（共計9萬9,978元） 國泰世華商業銀行帳號000000000000號帳戶 於110年5月2日晚間7時16分許、同日時23分許，在臺北市○○區○○街0號全家便利商店景中門市自動櫃員機，由被告郭哲瑋分次提領一空  ⒈證人蕭勢加警詢時之證述（見偵字21849卷第185至189頁） ⒉左列帳戶交易明細（見偵字21849卷第271頁、臺灣臺北地方檢察署110年度偵字第28564號卷第97頁） ⒊告訴人網路銀行轉帳交易紀錄擷圖（見偵字21849卷第201至203頁） ⒋ATM錄影畫面擷圖影像（見偵字21849卷第38頁） ⒌監視器畫面影像截圖（見偵字21849卷第27至54頁） 4 廖銘政 於110年5月2日晚間7時35分前某時許，致電廖銘政並佯稱：其乃捐贈物資網站客服人員，因廖銘政之捐贈物資訂單資料出現錯誤，是廖銘政須依指示操作匯款以取消錯誤扣款云云 110年5月2日晚間7時35分許、同日時37分許 4萬9,987元、4萬9,987元（共計9萬9,974元） 華南商業銀行帳號000000000000號帳戶 於110年5月2日晚間7時43分至同日時46分許間，在臺北市○○區○○街00號之12陽信銀行景美分行自動櫃員機，由被告郭哲瑋分次提領一空 ⒈證人廖銘政警詢時之證述（見偵字21849卷第205至213頁） ⒉左列帳戶交易明細（見偵字21849卷第267頁） ⒊告訴人網路銀行轉帳交易紀錄擷圖（見偵字21849卷第223頁） ⒋ATM錄影畫面擷圖影像（見偵字21849卷第38頁） ⒌監視器畫面影像截圖（見偵字21849卷第27至54頁） 
附表二：
編號 事實 罪名及宣告刑 1 如附表一編號1所示 胡益榮犯三人以上共同詐欺取財罪，處有期徒刑壹年壹月。 郭哲瑋犯三人以上共同詐欺取財罪，處有期徒刑壹年壹月。 2 如附表一編號2所示 胡益榮犯三人以上共同詐欺取財罪，處有期徒刑壹年壹月。 郭哲瑋犯三人以上共同詐欺取財罪，處有期徒刑壹年壹月。 3 如附表一編號3所示 胡益榮犯三人以上共同詐欺取財罪，處有期徒刑壹年壹月。 郭哲瑋犯三人以上共同詐欺取財罪，處有期徒刑壹年壹月。 4 如附表一編號4所示 胡益榮犯三人以上共同詐欺取財罪，處有期徒刑壹年壹月。 郭哲瑋犯三人以上共同詐欺取財罪，處有期徒刑壹年壹月。